臺灣高等法院臺中分院刑事裁定　　　　　100年度抗字第440號
抗　告　人
即受刑人　　周孟毅
上列抗告人因聲請定應執行之刑案件，不服臺灣苗栗地方法院中
華民國100年4月1日裁定（100年度聲字第269號，聲請案號：臺
灣苗栗地方法院檢察署100年度執聲字第179號），提起抗告，本
院裁定如下：
    主  文
抗告駁回。
    理  由
一、本件抗告人即受刑人周孟毅抗告意旨略以：(一)行為後法律有
    變更者，適用行為時之法律。但行為後之法律有利於行為人
    者，適用最有利於行為人之法律，刑法第2條第1項定有明文
    。刑法第56條連續犯之規定係因過度擴張連續犯「同一罪名
    」、「概括犯意」概念，併案浮濫，造成不公現象，業於94
    年2月2日修正公布刪除，並於95年7月1日施行，以維刑罰之
    公正性，然新法之一罪一罰，獨對違犯毒品危害防制條例中
    施用毒品者部分，多有欠公允之處，如販賣毒品案例，其被
    告所犯5次販賣行為依次分別判刑15年，合計75年，後定其
    應執行之刑大約為18年；又如強盜案例，所犯案件6件，分
    別判刑5年6月，合計33年，定其應執行之刑為6年6月左右，
    其他如竊盜案件等亦同，惟上開案件之審判過程與本件不同
    之處在於，上開案件在判決前大致上都會吸收同一審法官審
    理之判決，若個案係先後裁處則無此行為，例如吸食毒品6
    次分別判刑為1年2月，合併後定應執行刑卻成為6至7年左右
    ，二者之待遇可謂天壤之別，其不公處昭然若揭，使抗告人
    對於刑法之公平原則甚感疑惑。再按比例原則論之，毒品危
    害防制條例中，販賣第二級毒品罪，多數判決之刑度大致上
    約7至8年，而同條例之吸食毒品者，在長期反覆使用之下，
    均有其成癮性，所犯多次犯行，其現況之判決，刑度與販賣
    毒品亦不遑多讓，而更有甚之，惟販賣毒品行為係屬高度行
    為，何以等同吸食之低度行為論之，顯有違比例原則。(二)法
    律上屬於自由裁量之事項，尚非概無法律性之拘束，法院就
    自由裁量權之行使，除不得逾越法律所規定範圍之外部性界
    限外，尚應受比例原則、公平正義原則之規外，謹守法律秩
    序之理念，使合於裁量之內部性界限，俾與立法本旨契合。
    且現階段之刑事政策理念，重在教化功能，非若以往之應報
    觀念。如臺灣基隆地方法院，96年易字第538號，竊盜罪判
    處有期徒刑8月，合於減刑要件，減為有期徒刑4月，共38次
    ，計12年8月，其定應執行刑為有期徒刑3年。請給予抗告人
    1個合理公平的裁定及悔過上向的機會，爰此抗起抗告，另
    為1從新從輕最有利於告人之裁定云云。
二、按刑法第56條關於連續犯之處罰之規定，業於民國94年2月2
    日總統令修正公布「刪除」，並於95年7月1日施行，是以，
    凡在新法公佈施行後之行為，均應適用新法之規定，即不再
    援用舊法關於連續犯之規定予以論罪科刑，合先敘明。
三、按法律上屬於自由裁量之事項，尚非概無法律性之拘束，在
    法律上有其外部性界限及內部性界限，前者法律之具體規定
    ，使法院得以具體選擇為適當裁判，此為自由裁量之外部性
    界限。後者法院為自由裁量時，應考量法律之目的，法律秩
    序之理念所在，此為自由裁量之內部性界限。法院為裁判時
    ，二者均不得有所踰越。在數罪併罰而有二裁判以上，應定
    其應執行刑之案件，法院所為刑之酌定，固屬自由裁量事項
    ，然對於前揭外部性界限及內部性界限，仍均應受其拘束（
    最高法院90年度臺抗字第106號判決、92年度臺非字第319號
    、93年度臺非字第192號、94年度臺非字第21號、94年度臺
    非字第233號、97年度臺抗字第393號判決意旨可資參照）。
    此所謂外部界限係指刑法第51條第5款所定事由，內部界限
    則指前裁定所確定之應執行刑。
四、經查，本件抗告人所犯如附表所示各罪，先後經臺灣苗栗地
    方法院判處如原審法院裁定附表所示之刑，均經分別確定，
    有附表所示各該判決書及臺灣高等法院被告前案紀錄表在卷
    可稽。嗣經檢察官聲請定其應執行之刑，原審法院經審核卷
    證結果，認其聲請為正當，依刑事訴訟法第477條第1項，刑
    法第53條、第51條第5款，裁定其應執行刑為有期徒刑5年5
    月。其所定應執行刑係各宣告刑中之刑期最長之有期徒刑4
    月以上，各刑合併之有期徒刑6年7月以下之範圍內，且亦在
    原判決就附表編號1、2各罪合定應執行有期徒刑9月、就附
    表編號3至5各罪應執行有期徒刑1年6月、就附表編號7、8各
    罪應執行有期徒刑2年、就附表編號9、10各罪應執行有期徒
    刑1年6月之最低應執行有期徒刑9月以上、各該定應執行刑
    之總刑度5年9月以下，重新定其應執行刑，符合外部性界限
    及內部性界限，原審裁定經核並無不當，量刑尚稱妥適，難
    謂有過重失當之處。至於抗告人抗告意旨所提及他案量刑及
    定應執行刑情形，因個案之犯罪情節不同，個案被告依刑法
    第57條所列情形所應具體審酌之事由亦不相同，自難爰引類
    比，且本件定應執行刑，抗告人所犯之施用毒品罪有12罪，
    其先後施用第一級及第二級毒品，並無因多次被查獲而有深
    自戒惕之悔意，原審所定之執行核無不相當之情形，抗告人
    執前開情詞指摘原審量刑不當，為無理由，應予駁回。
五、據上論斷，應依刑事訴訟法第412條，裁定如主文。
中    華    民    國   100    年    5     月    31    日
            刑事第四庭    審判長法  官  洪  耀  宗
                                法  官  許  文  碩
                                法  官  林  清  鈞
以上正本證明與原本無異。
如不服本裁定，得於收受送達後5日內向本院提出再抗告書狀(須
附繕本)。
                                書記官  許  美  惠
中    華    民    國   100    年    5     月    31    日